【裁判字號】    97,易,1860
【裁判日期】    971217
【裁判案由】    傷害等
【裁判全文】
臺灣板橋地方法院刑事判決              97年度易字第1860號
公  訴  人  臺灣板橋地方法院檢察署檢察官
被      告  甲○○
            丁○○
            己○○原名陳育銘.
上列被告因傷害等案件，經檢察官提起公訴（96年度偵字第1843
6 號、97年度偵字第1506、10695 號），本院判決如下：
    主  文
甲○○共同犯重利罪，處有期徒刑陸月，如易科罰金，以新臺幣
壹仟元折算壹日，減為有期徒刑參月，如易科罰金，以新臺幣壹
仟元折算壹日；又共同犯重利罪，處有期徒刑陸月，如易科罰金
，以新臺幣壹仟元折算壹日，減為有期徒刑參月，如易科罰金，
以新臺幣壹仟元折算壹日。應執行有期徒刑伍月，如易科罰金，
，以新臺幣壹仟元折算壹日。
甲○○、丁○○被訴傷害部分，公訴不受理。
己○○無罪。
    事  實
一、甲○○與年籍姓名不詳綽號「阿凱」之成年男子【即起訴書
    所指之被告己○○，下同，詳如下述理由參】共同基於乘他
    人急迫貸以金錢而取得與原本顯不相當重利之犯意聯絡，以
    借款新臺幣（下同）10,000元，每10天為1 期，每期利息1,
    000 元（換算月息約30分），並事先預扣第1 期利息，同時
    要求借款人簽立本票及交付國民身分證影本之方式，分別為
    以下犯行：(1)乘丙○○需款孔急之際，於民國（下同）95年
    8 月上旬、9 月上旬及10月上旬某日，在臺北縣新莊市○○
    路某洗車場，接續貸以丙○○總計40,000元款項，並已收取
    與原本顯不相當之重利約84,000元（犯罪事實1 ）；(2)又乘
    庚○○急迫亟需用錢之際，於95年10月上旬某日，在不詳地
    點，貸以庚○○10,000元，且亦已收取與原本顯不相當之重
    利約18,000元（犯罪事實2 ）。另己○○、甲○○因向戊○○催討債務未果，並與戊○○之男友乙○○發生口角衝突，
    竟心生不滿，夥同丁○○及其他真實姓名年籍不詳之成年男
    子數人，共同基於傷害之犯意聯絡，於96年3 月27日晚間11
    時50分許，在臺北縣三重市○○街78號附近某地點，分別以
    持用棍棒、安全帽、汽車大鎖（上開物品均未扣案）或徒手
    等方式，共同毆打乙○○身體，導致乙○○因而受有左側股
    骨幹骨折、左側第六至第八肋骨骨折及頭部外傷併臉部撕裂
    傷等傷害（犯罪事實3 ，即後述公訴不受理暨無罪之部分）
    ，經警方循線追查，因悉上情【本院按：為明整體行為過程
    ，爰一體記載之】。
二、案經臺北縣政府警察局三重分局移由臺灣板橋地方法院檢察
    署檢察官偵查起訴。
    理  由
壹、有罪部分：
一、訊據被告甲○○坦承上述重利犯行不諱，核與證人即借款人
    丙○○、庚○○證述之全情相符；據上，本件此一部分事證
    積極明確，被告甲○○此一部分之犯行，足以認定，應予以
    依法論科。
二、核被告甲○○所為，係犯刑法第344 條之重利罪。被告與姓
    名年籍不詳綽號「阿凱」之成年男子間，就本件被訴之重利
    犯行，有犯意聯絡及行為分擔，均為共同正犯。爰審酌被告
    甲○○犯罪動機、手段、情節、對借貸人生計與經濟秩序所
    生損害程度，參與之程度，犯後態度等一切情狀，分別量處
    如主文所示之刑，並諭知易科罰金之折算標準。又查，被告
    甲○○如上犯行之犯罪時間，係在96年4 月24日前之95年10
    月間，合於中華民國九十六年罪犯減刑條例規定之減刑條件
    ，復無同上條例第3 條所列不予減刑情形，依同上條例第2
    條第1 項第3 款規定，各減其宣告之刑期1/2 ，並諭知易科
    罰金之折算標準。並就減得之刑定其應執行刑，以及諭知易
    科罰金之折算標準。
貳、公訴不受理部分：
一、此部分公訴意旨詳如上述事實欄一後段所載。
二、按告訴乃論之罪，告訴人於第一審辯論終結前得撤回其告訴
    ；又告訴經撤回者應諭知不受理之判決，刑事訴訟法第238
    條第1 項、第303 條第3 款分別定有明文。
三、查本件告訴人乙○○告訴被告甲○○、丁○○傷害案件，公
    訴意旨認係觸犯刑法第277 條第1 項之傷害罪，依同法第28
    7 條之規定，須告訴乃論。茲因告訴人乙○○與被告甲○○
    、丁○○業於97年7 月9 日於本院達成調解，告訴人於同日
    就此部分向本院撤回告訴在案（見該日本院審理筆錄），揆
    諸前揭說明，就此部分之犯行，應不經言詞辯論，逕為不受
    理之諭知。
參、被告己○○無罪部分：
一、此部分公訴意旨詳如上述事實欄所載。
二、按犯罪事實應依證據認定之，無證據不得認定犯罪事實；又
    不能證明被告犯罪者，應諭知無罪之判決，刑事訴訟法第15
    4 條第2 項、第301 條第1 項分別定有明文；另按認定犯罪
    事實應憑積極證據，倘積極證據不足以為不利於被告事實之
    認定時，即應為有利被告之認定，更不必有何有利之證據；
    而所謂「積極證據足以為不利被告事實之認定」，則指據為
    訴訟上證明之全盤證據資料，在客觀上以達於通常一般之人
    均不致於有所懷疑，而得確信被告確曾犯罪之程度；若未達
    到此一程度，而有合理懷疑之存在時，即無從為被告有罪之
    確信。
三、本件公訴人認被告己○○涉犯前開傷害、重利罪嫌，無非係
    以證人楊岳曄證述：曾向「阿凱」借貸及認識甲○○（軍中
    同袍），「阿凱」（約72年次）及黃任康都是透過甲○○介
    紹，丁○○也認識「阿凱」之事實，以及於前述時地遭「阿
    凱」、甲○○、丁○○及其他不詳姓名男子毆打提出傷害告
    訴等情，據告訴人乙○○、證人戊○○警詢證述；證人即目
    擊路人吳信毅於警詢時之證述告訴人乙○○有於前述時地遭
    人毆打之事實；衛生署臺北醫院診斷證明書證明告訴人乙○○於前述時地遭「阿凱」、甲○○、丁○○及其他不詳姓名
    男子毆打後，身體受有傷害之情等為其論據。
四、訊據被告己○○堅詞否認有何公訴所指上開犯行，辯稱：我
    跟告訴人不認識，跟其他被告也都不認識，我是個正常的上
    班族，我莫名其妙來這裡，小凱的電話號碼也不是我的電話
    號碼，丙○○等人剛開始說照片很像是我，但後來已經有跟
    檢察官說明照片中人不是我；不認識戊○○等云云。
五、經查：
(一)、證人丙○○結證略以：之前曾到警察局作筆錄，警察當時有
    拿在庭己○○的照片指認，相片看起來很像小凱；（當時看
    相片時，你有幾成把握確認己○○就是小凱？）時間已經隔
    很久，約2 年，我看相片約50% 覺得像是小凱；（你現在看
    在庭的己○○本人，是否為當初你所指的小凱？）臉型有一
    點點像，但身高沒有這麼高，小凱比在庭的己○○矮半個頭
    左右等語，而證人庚○○證稱略以：之前有到警察局作筆錄
    ，警察有拿己○○的相片給我看，照片上覺得是小凱；（當
    時看相片時，你有幾成把握確認照片中人就是小凱？）有點
    像而已，不是很像，約一半；（現在在庭的己○○，是當初
    放高利貸給你的小凱？）相片比較像，本人比較不像，兩個
    人身高不一樣，小凱比較矮；（看本人你是否可以確定己○○不是小凱？）可以，他不是小凱等情；另該等證人周某、
    楊某均供稱：（你們在警察局做完筆錄指認之後，到上一次
    檢察官讓你們看到己○○這段期間，有無其他人找你們，說
    不要指認在庭的己○○？）沒有；（是否認識甲○○？）認
    識，就是收錢的那個人等語（以上均見本院97年8 月25日審
    理筆錄）；而被告甲○○亦供稱：在庭的己○○我從頭到尾
    都不認識他，被害人指稱的小凱，我有委託我母親抄他的地
    址，但沒有找到人，我只知道他叫小凱，不知道他的真實姓
    名等云云（見本院97年10月15日審理筆錄），是稽之以上述
    證人周某、楊某於本院訊問前未有受到干擾之證述暨被告甲○○之供述相互勾稽查悉，就指認相片而言容或有其盲點存
    在，證人等亦僅證稱覺得或有點像，僅知其為「小凱」之表
    述而已，則該等指認實不能為被告己○○有為傷害或重利犯
    嫌之不利認定，應無疑義。
(二)、綜上所述，無從證明被告己○○有前開公訴所指犯行，此外
    ，本院復查無其他積極證據足認被告己○○有何公訴所指如
    上犯行，不能證明被告犯罪，自應為無罪之諭知。
據上論斷，依刑事訴訟法第303 條第3 款、第307 條，第299 條
第1 項前段、第301 條第1 項，刑法第28條、第344 條、第41條
第1 項前段、第51條第5 款，刑法施行法第1 條之1 第1 項、第
2 項前段，中華民國96年罪犯減刑條例第2 條第1 項、第7 條，
判決如主文。
本案經檢察官靳開聖到庭執行職務。
中    華    民    國    97    年    12    月    17    日
                        刑事第5 庭法  官  黎錦福
上列正本證明與原本無異。
如不服本判決，應於判決送達後10日內敘明上訴理由，向本院提
出上訴狀 (應附繕本) ，上訴於臺灣高等法院。
                                  書記官  蔡麗春
中    華    民    國    97    年    12    月    17    日
附錄本案論罪科刑法條
中華民國刑法第344條
（重利罪）
乘他人急迫、輕率或無經驗貸以金錢或其他物品，而取得與原本
顯不相當之重利者，處1 年以下有期徒刑、拘役或科或併科1 千
元以下罰金。


司法院資訊處製作；財團法人民間司法改革基金會備份。
